【裁判字號】    91,自,339
【裁判日期】    920509
【裁判案由】    詐欺
【裁判全文】
臺灣板橋地方法院刑事判決                          九十一年度自字第三三九號
    自  訴  人  乙○○
    被      告  甲○○
右列被告因詐欺案件，經自訴人提起自訴，本院判決如左：
    主  文
甲○○連續意圖為自己不法之所有，以詐術使人將本人之物交付，處有期徒刑肆月，
如易科罰金以佰元折算壹日。
    事  實
一、甲○○（原名黃昆銅）原為建築包商，明知已債臺高築，為償還高額之債務及利
    息，竟基於意圖為自己不法所有之概括犯意，連續於八十四年年底起至八十五年
    年初止，在臺北縣永和市○○路四十九號六樓乙○○住處及臺北縣福和路二六三
    巷十五號二樓等處，連續向乙○○訛稱其在臺北縣中和市要建築一批六層樓房屋
    ，惟需款短期週轉，屆期即可償還，並言明如無法償還借款，願將其中之二棟房
    屋讓渡之，並簽發支票五紙以供擔保，致乙○○不疑，果如數交付現款多次，合
    計貸予五百萬之款項，詎甲○○於支票到期後，即向乙○○表示暫緩清償，以免
    影響其票信，迨八十五年一月十一日，其所開立之支票均全數退票，經乙○○向
    其屢次催討無著，甲○○又避不見面，至此始知受騙。
二、案經乙○○提起自訴。
    理  由
一、訊據被告甲○○固不否認有於前揭時地開立支票陸續向自訴人乙○○借款之事實
    ，惟矢口否認有詐欺犯行，辯稱：因為要蓋臺北縣中和市○○路的房子，伊借了
    很多錢來蓋，但後來利息負擔吃重，資金週轉不靈，才會宣告倒閉，並無詐欺故
    意云云，惟查，右揭犯罪事實已據自訴人指述綦詳，並有福建省金門縣建築改良
    物登記簿、支票及退票理由單五紙、台北市票據交換所九十一年十月四日（九一
    ）北票字第五一九三號函等附卷可資佐證，參以被告自承，其建築房屋並無自有
    資金，都是靠週轉資金，因為蓋臺北縣中和市○○路的房子，伊借了很多錢來蓋
    ，當時連自訴人總共向三個人借款，一個人約三、四百萬元左右，銀行則貸款一
    百六十萬元，因為向很多人借錢，到處調來調去，但後來利息負擔吃重，在跟自
    訴人借錢時，資金已週轉不靈，嗣才會宣告倒閉等語（見九十二年四月二十五日
    本院審理筆錄），足見被告借款時顯無能力償還其向自訴人借款之債務，而被告
    明知已無資力償還，且已債台高築，竟為騙取自訴人之信賴，而謊稱如無法償還
    借款，願將其中之二棟房屋讓渡之並簽發支票五紙以供擔保，使自訴人陷於錯誤
    ，如數交付現金五百萬元，另衡諸被告借款後，拖欠迄今已經七年多之久，仍未
    償付自訴人借款分文，而其現今均有工作收入，被告猶因欲前往大陸始於機場通
    緝到案，均據被告陳明在卷，可見被告今日非完全無法償還自訴人借款，然卻寧
    供己花用，而不思償還自訴人積欠多年之借款債務，難謂被告借款之初無惡意借
    款不還之詐欺犯意可言。是被告上開所辯顯係臨訟卸責之詞，不足採信，綜合上
    述情狀，被告於借款伊始，即應有不法所有之詐騙犯意，而自訴人亦因而受有損
    害。是本件事證明確，被告犯行堪以認定。
二、核被告甲○○所為，係犯刑法第三百三十九條第一項之詐欺取財罪。其多次詐欺
    犯行，時間密接，犯罪構成要件相同，顯係基於概括犯意反覆為之，應依連續犯
    規定論以一罪，並依法加重其刑。爰審酌被告犯罪之動機、目的、手段、所獲不
    法利益、對自訴人所生危害、犯罪後態度及迄今仍未償還等一切情狀，量處如主
    文所示之刑，又刑法第四十一條業於九十年一月十日修正公布，於同年月十二日
    生效，該條第一項修正規定為「犯最重本刑為五年以下有期徒刑以下之刑之罪，
    而受六個月以下有期徒刑或拘役之宣告，因身體、教育、職業、家庭之關係或其
    他正當事由，執行顯有困難者，得以一元以上三元以下折算一日，易科罰金。但
    確因不執行所宣告之刑，難收矯正之效，或難以維持法秩序者，不在此限。」，
    經比較新舊法結果，被告所犯上開之罪，行為後依修正後之刑法第四十一條第一
    項前段規定，則得易科罰金，顯較為有利，爰依刑法第二條第一項前段，適用修
    正後刑法第四十一條第一項前段規定，就被告上開所量處之刑，併諭知易科罰金
    之折算標準。
據上論斷，應依刑事訴訟法第三百四十三條、第二百九十九條第一項前段，刑法第二
條第一項前段、第五十六條、第三百三十九條第一項、第四十一條第一項前段，罰金
罰鍰提高標準條例第一條前段、第二條，判決如主文。
中      華      民      國      九十二      年      五      月    九    日
                                  臺灣板橋地方法院刑事第二庭
                                          法  官  吳幸娥
右正本證明與原本無異。
如不服本判決，應於判決送達後十日內，向本院提出上訴狀。
                                          書記官  洪惠玲
中      華      民      國      九十二      年      五      月    九    日
附錄本案論罪科刑法條全文
刑法第三百三十九條第一項
意圖為自己或第三人不法之所有，以詐術使人將本人或第三人之物交付者，處五年以
下有期徒刑、拘役或科或併科一千元以下罰金。


司法院資訊處製作；財團法人民間司法改革基金會備份。
